【裁判字號】    90,簡上,78
【裁判日期】    900424
【裁判案由】    給付貨款
【裁判全文】
臺灣高雄地方法院民事判決  九十年度簡上字第七八號
    上  訴  人  甲○○
    被上訴人    乙○○
右當事人間請求給付貨款事件，上訴人對於中華民國九十年一月十九日本院高雄簡易
庭八十九年度雄簡字第一五九八號第一審判決提起上訴，本院判決如左：
    主    文
上訴駁回。
第二審訴訟費用由上訴人負擔。
    事    實
甲、上訴人方面：
一、聲明：
（一）原判決廢棄。
（二）右廢棄部分，被上訴人應給付上訴人新臺幣十二萬元，及自支付命令聲請狀繕
      本送達被上訴人之翌日起至清償日止，按週年利率百分之五計算之利息。
二、陳述：除與原判決記載相同者，茲引用之外，補稱：
（一）上訴人確係於民國八十七年四月間以每部新臺幣（下同）六萬元之價格向被上
      訴人購買真空拔罐器二部，而非向證人呂福來購買，交貨後上訴人即發現該等
      儀器有瑕疵，經上訴人一再向被上訴人要求維修、更換，被上訴人始於交貨後
      約十日將儀器取回維修，另以二部同型舊儀器交由上訴人暫用，惟被上訴人迄
      今仍未將儀器修繕完畢，上訴人始解除兩造間買賣契約，請求被上訴人返還價
      金十二萬元及利息。
（二）證人呂福來確曾經被上訴人聯繫而至上訴人住處欲修繕該等儀器，但因儀器已
      由被上訴人取回維修、迄未交還，故上訴人要求證人呂福來隨同前往被上訴人
      處所檢查、修繕故障之儀器，並釐清雙方關係，詎料證人呂福來旋陳稱儀器並
      非其所出售並匆匆離去。
（三）否認不當使用儀器導致儀器損壞，亦否認曾同意以暫用之舊儀器交換所購買之
      新儀器。
（四）被上訴人曾陳稱售予上訴人之儀器乃欣達儀器公司所製，然證人呂福來為聖達
      儀器公司負責人，且欣達儀器公司製造之儀器內部構造與勝達儀器公司製造之
      儀器構造並不相同，經上訴人遍查亦未發現欣達及聖達儀器公司。
三、證據：引用原審所提存證信函、調解不成立證明書、照片、估價單。
乙、被上訴人方面：
一、聲明：如主文所示。
二、陳述：除與原判決記載相同者，茲引用之外，補稱：
（一）本件上訴人所購買之真空拔罐器並非被上訴人所製造、出售，被上訴人僅係代
      上訴人以電話向證人呂福來購買本件儀器，每部儀器抽取二千元之佣金，故買
      賣契約存在於呂福來與上訴人間，與被上訴人無涉。至被上訴人將儀器取回維
      修乃因本件儀器之買賣為其所介紹，其始出於善意為上訴人修繕儀器。
（二）且本件儀器並無瑕疵，雖被上訴人於交貨後約十日即將儀器取回維修，然該等
      儀器係上訴人不當使用、加壓過度始造成漏氣、損壞。
（三）又本件損壞之儀器早已於被上訴人取回後十餘日內修繕完畢而得正常使用，但
      嗣後上訴人不願換回暫用之舊儀器，雙方遂同意交換該等儀器，而各自繼續使
      用至今。
三、證據：引用證人呂福來之證詞。
    理    由
一、上訴人起訴主張兩造於八十七年四月間成立買賣契約，約定上訴人以每部六萬元
    之價格向被上訴人購買真空拔罐器二部，詎料上訴人於交付貨款、取得儀器並使
    用後，即發現該等儀器有嚴重瑕疵、無法使用，經上訴人一再向被上訴人要求維
    修、更換，被上訴人始於交貨後約十日將儀器取回維修，另將二部同型舊儀器交
    由上訴人暫用，惟被上訴人迄今仍未將儀器修繕完畢，上訴人爰依法解除解除兩
    造間買賣契約，請求被上訴人返還價金十二萬元及自支付命令聲請狀繕本送達被
    上訴人之翌日起至清償日止，按法定利率計算之利息。
    被上訴人則以其僅係代上訴人以電話向證人呂福來購買本件儀器，每部儀器抽取
    二千元之佣金，故買賣契約存在於呂福來與上訴人間，與被上訴人無涉；當時其
    係出於善意為上訴人修繕儀器，且本件儀器並無瑕疵，乃因上訴人不當使用、加
    壓過度始造成漏氣、損壞；又本件損壞之儀器早已於被上訴人取回後十餘日內修
    繕完畢而得正常使用，嗣後因上訴人不願換回暫用之舊儀器，雙方遂同意交換該
    等儀器，而各自繼續使用至今等語，資為抗辯。
二、上訴人起訴主張之事實，業據提出存證信函、調解不成立證明書、照片為證，就
    上訴人於八十七年四月間以十二萬元購買二部真空拔罐器，由上訴人將款項交予
    被上訴人，被上訴人則將貨物交付上訴人，交貨後約十日，被上訴人即因該等儀
    器無法使用而將儀器取回維修，另交付二部舊儀器予上訴人暫用至今等情，並為
    被上訴人所不爭，應堪信為真實。
三、惟上訴人主張本件二部真空拔罐器乃向被上訴人購買，因貨物有重大瑕疵、無法
    使用，經被上訴人取回修繕至今仍未能修復，上訴人遂解除契約，請求返還價金
    十二萬元及法定利息部分，則為被上訴人所否認被上訴人辯稱：其僅係代上訴人
    以電話向證人呂福來購買本件儀器，每部儀器抽取二千元之佣金，並非出賣人，
    且本件儀器並無瑕疵，乃因上訴人不當使用、加壓過度始造成漏氣、損壞，又本
    件損壞之儀器早已於被上訴人取回後十餘日內修繕完畢而得正常使用，嗣後因上
    訴人不願換回暫用之舊儀器，雙方遂同意交換該等儀器，而各自繼續使用至今云
    云，並引用證人呂福來之證詞。
四、是兩造爭執之點厥為：（一）該二部真空拔罐器之買賣契約究存在於何人之間？
    （二）被上訴人所交付之儀器是否自始即有無法使用之重大瑕疵？（三）兩造有
    無達成就所持有之新舊儀器互易之協議？（四）倘買賣契約存在於兩造間，上訴
    人依法能否解除契約、請求被上訴人返還價金？茲分述如下：
（一）本件二部真空拔罐器之買賣契約究存在於何人之間部分
    １按當事人互相表示意思一致者，無論其為明示或默示，契約即為成立；稱買賣
      者，謂當事人約定一方移轉財產權於他方，他方支付價金之契約；當事人就標
      的物及其價金互相同意時，買賣契約即為成立，民法第一百五十三條第一項、
      第三百四十五條定有明文。
    ２被上訴人一再辯稱其僅係代上訴人以電話向證人呂福來購買本件真空拔罐器二
      部云云，惟上訴人係向被上訴人而非證人呂福來為購買該型式真空拔罐器二部
      之要約，經被上訴人為每部價格六萬元、總價十二萬元之承諾而達成合致後，
      由上訴人交付十二萬元予被上訴人，被上訴人則交付儀器二部予上訴人，此為
      兩造所不爭，依首揭法條，應認買賣契約存在於兩造當事人間。
    ３至被上訴人所交付之儀器二部雖係其以每部五萬八千元之代價向證人呂福來所
      購得，然證人呂福來於原審亦當庭證稱被上訴人方為其儀器之買受人，此亦經
      被上訴人自承無訛，參以被上訴人於其所交付之儀器無法使用後，即將儀器取
      回修復，另交付二部舊儀器予上訴人暫用，衡諸常情，倘被上訴人僅係仲介上
      訴人與呂福來間買賣，應無負責修繕儀器甚且交付其他儀器供代用之理，且被
      上訴人於轉手本件二部儀器之際，尚取得差價共四千元，又並無任何證據足認
      買賣之初上訴人知悉本件二部儀器乃被上訴人向證人呂福來購得、每部價格為
      五萬八千元、其餘四千元之價差為被上訴人之「佣金」，或上訴人確曾委託被
      上訴人代向呂福來為買受儀器之表示，自難僅憑被上訴人之陳述，遽認買賣契
      約存在於上訴人與證人呂福來間，是本件二部儀器買賣契約確存在於兩造當事
      人間，殆無疑義。
（二）被上訴人所交付之儀器是否有無法使用之重大瑕疵部分
    １物之出賣人對於買受人，應擔保其物依第三百七十三條之規定危險移轉於買受
      人時無滅失或減少其價值之瑕疵，亦無滅失或減少其通常效用或契約預定效用
      之瑕疵，民法第三百五十四條第一項前段亦有明定。
    ２本件上訴人所購買之二部真空拔罐器，於交付之後旋無法使用，經上訴人多次
      反應，被上訴人乃於交貨後約十日將儀器取回維修，此為被上訴人所不爭，被
      上訴人雖以該等儀器係上訴人不當使用、加壓過度造成損壞、漏氣等語置辯，
      惟為上訴人所否認，被上訴人於原審五次言詞辯論期日及所提書狀中，均未曾
      提及前述情事，就該等儀器於交付之時運轉正常、乃使用不當而致無法使用一
      節，復未能舉證以實其說，自難認該等儀器於交付之時係可得使用而無瑕疵，
      則被上訴人所交付之二部真空拔罐器，於交付之時即無法使用，已足認定。
    ３被上訴人所交付之二部儀器既於交付之時即無法使用，顯有無法達成通常效用
      、預定效用之重大瑕疵，被上訴人應依上開法條負瑕疵擔保之責。
（三）兩造有無達成就所持有之新舊儀器互易之協議部分
      被上訴人雖另辯稱兩造已就無法使用之新儀器與暫供上訴人使用之舊儀器達成
      互易之協議，但為上訴人所否認，被上訴人復始終未能提出任何證據證明，被
      上訴人此節所辯，自亦不足採。
（四）上訴人依法能否解除契約、請求被上訴人返還價金部分
    １契約解除時，當事人雙方回復原狀之義務，除法律另有規定或契約另有訂定外
      ，依左列之規定：一、由他方所受領之給付物，應返還之。二、受領之給付為
      金錢者，應附加自受領時起之利息償還之；物之出賣人對於買受人，應擔保其
      物依第三百七十三條之規定危險移轉於買受人時無滅失或減少其價值之瑕疵，
      亦無滅失或減少其通常效用或契約預定效用之瑕疵；買賣因物有瑕疵，而出賣
      人依前五條之規定，應負擔保之責者，買受人得解除其契約或請求減少其價金
      ，民法第二百五十九條第一款、第二款、第三百五十四條第一項前段、第三百
      五十九條前段固有明定。而本件系爭儀器為被上訴人出售，於交付之際即有無
      法使用之重大瑕疵，已如前述，則買受人即上訴人於發現瑕疵存在後本得依法
      解除契約或請求減少價金。
    ２惟買受人因物有瑕疵，而得解除契約或請求減少價金者，其解除權或請求權，
      於買受人依第三百五十六條規定為通知後六個月間不行使或自物之交付時起經
      過五年而消滅；解除權之行使，應向他方當事人以意思表示為之，民法第三百
      六十五條第一項、第二百五十八條第一項亦有明定。本件上訴人於八十七年四
      月間收受系爭儀器後，約十日即通知被上訴人發現瑕疵，此迭據上訴人陳述明
      確，且經被上訴人坦認不諱，然上訴人遲至八十九年二月底前仍未為解除契約
      或減少價金之表示，此觀卷附上訴人於原審八十九年十月十八日言詞辯論期日
      庭提之民事準備書狀所載「‧‧‧原告（即上訴人）以本準備書狀之送達解除
      雙方之間買賣契約」，及上訴人所提八十九年一月二十一日存證信函中「建川
      先生勛鑒：八十七年四月間，向您購得真空拔罐器二台，言明全新交貨，不意
      偷工減料，五月初時，乃以舊貨交給暫時使用，言明該新機具修復後再換回，
      然被推辭再三，稱該機具係呂福來先生聖達公司所製造，將由其處理，然拖延
      至今，未有結果。茲請於本年二月底前，與呂福來先生出面協商，否則循法律
      解決‧‧‧」等節自明，是上訴人已逾六個月之除斥期間而不得主張解除契約
      、請求返還價金。
五、從而，上訴人主張解除兩造間買賣契約，請求被上訴人返還價金十二萬元及自支
    付命令聲請狀繕本送達被上訴人之翌日起至清償日止，按週年利率百分之五計算
    之利息，洵屬無據，原審駁回上訴人之請求，理由雖有不同，但結論並無二致，
    上訴意旨求為廢棄原判決，仍無理由，應予駁回。
六、本件事證已臻明確，兩造其餘攻擊方法及所提證據，於判決結果不生影響，爰不
    一一論列，併此敘明。
七、據上論結，本件上訴無理由，依民事訴訟法第四百三十六條之一第三項、第四百
    四十九條第一項、第七十八條判決如主文。
中      華      民      國    九十      年      四      月    二十四    日
                              臺灣高雄地方法院民事第一庭
~B審判長法官  謝靜雯
~B法      官  陳信伍
~B法      官  洪文慧
右為正本係照原本作成。
本判決不得上訴。
中      華      民      國    九十      年      四      月    二十六    日
~B法院書記官  陳惠玲


司法院資訊處製作；財團法人民間司法改革基金會備份。
